---
output: github_document
always_allow_html: true
---

<!-- README.md is generated from README.Rmd. Please edit that file -->

```{r, include = FALSE}
knitr::opts_chunk$set(
  collapse = TRUE,
  comment = "#>"
)
```

# Análisis Espacial del Dengue R. 

<!-- badges: start -->
<!-- badges: end -->


## Objetivo

El curso títulado ***Análisis Espacial del Dengue en R*** tiene como objetivo central desarrollar las competencias específicas para la identificación el riesgo de transmisión del dengue en áreas urbanas y metropolitanas de México usando información entomológica y epidemiológica. 


## Objetivos específicos.



   I) Identificar los hotspots de los casos de dengue en las localidades urbanas endémicas de México.

   II) Identificar los hotspots de la abundancia de huevos del vector del dengue en las localidades urbanas endémicas de México.

   III) Desarrollar un modelo estratégico de focalización del dengue en las localidades urbanas endémicas de México.

   IV) Identificar las cadenas de tranmisión activa del dengue en las localidades urbanas endémicas de México.

   V) Implementar el modelo Log Gaussian Cox Process en las localidades urbanas endémicas de México.



## Audiencia. 

El curso esta complementado con el desarrollo de paquetes en R y el [manual para la identificación de los hotspots en las localidades urbanas endémicas](https://fdzul.github.io/manual_hotspots/). tanto los cursos, el parquete y el manual, no solo está dirigido al personal operativo, mandos medios y directivos de los Programas de Prevención y Control de las arbovirosis transmitidas por Aedes de la Secretaria de Salud de México, sino también a la comunidad académica relacionada con la investigación operativa sobre los hotspots de dengue y al público en general interesado en el tema.



## Temario


## Módulo I. Requisitos Básicos

```{r temario_modulo_1, echo=FALSE}
tibble::tibble(Tema = c("Instalar R",
                         "Instalar RStudio",
                         "Introducción a RStudio",
                         "Instalación de Paquetes desde CRAN",
                         "Instalación de Paquetes desde github",
                         "Instalación de Paquetes desde un archivo",
                         "Instalación de Paquetes para el análisis espacial",
                         "Instalación de Paquetes desarrollos por SESVER-CENAPRECE-InDRE",
                        "Datos espaciales"),
               Instructor = c(rep("Felipe Antonio Dzul Manzanilla", times = 9))) |>
    kableExtra::kable() |>
    kableExtra::kable_classic()

```




### Módulo II. Hotspots de los casos de dengue en las localidades urbanas endémicas de México.

```{r temario_modulo_II, echo=FALSE}
tibble::tibble(Temas = c("Bases del SINAVE",
                         "Geocodificación en Bachgeo",
                         "Geocodificación en R",
                         "Extraer la localidad",
                         "Contar los casos por polygono",
                         "Calcular los Hotspots",
                         "Visualizar los Hotspots"),
               Instructor = c("Luis Hernández-Herrera",
                              "Pedro Santamaría",
                              "Felipe Antonio Dzul Manzanilla",
                              "Felipe Antonio Dzul Manzanilla",
                              "Felipe Antonio Dzul Manzanilla",
                              "Felipe Antonio Dzul Manzanilla",
                              "Felipe Antonio Dzul Manzanilla")
               ) |>
    kableExtra::kable() |>
    kableExtra::kable_classic()

```


### Módulo III. Hotspots de la abundancia de huevos del vector del dengue en las localidades urbanas endémicas de México

```{r temario_modulo_3, echo=FALSE}
tibble::tibble(Tema = c("Bajar las bases de Ovitrampas",
                        "Análisis Geoestadístico con INLA",
                        "Algoritmo para el Análisis Geoestadístico",
                        "Visualización de la predicion de huevos",
                        "Hotspots de huevos e Intensidad",
                        "Visualizacion de los hotspots de huevos"),
               Instructor = c("Luis Hernández-Herrera",
                              rep("Felipe Antonio Dzul Manzanilla", 
                                  times = 5))) |>
    kableExtra::kable() |>
    kableExtra::kable_classic()

```


### Módulo IV. Modelo estratégico de focalización del dengue en las localidades urbanas endémicas de México.


```{r temario_modulo_4, echo=FALSE}
tibble::tibble(Tema = c("Hotspots de casos",
                        "Hotspots del vector",
                        "Definición de riesgo de transmisión",
                        "Visualización de riesgo de transmisión"),
               Instructor = c(rep("Felipe Antonio Dzul Manzanilla", 
                                  times = 4))) |>
    kableExtra::kable() |>
    kableExtra::kable_classic()

```


### Módulo IV. Cadenas de tranmisión del dengue en las localidades urbanas endémicas de México.

### Módulo V. Log Gaussian Cox Process Espacial en las localidades urbanas endémicas de México.


## Paquetes

   1) [denhotspots](https://fdzul.github.io/denhotspots/)
   
   2) [deneggs](https://fdzul.github.io/deneggs/)
   
   3) [boldenr](https://fdzul.github.io/boldenr/)
   
   4) [rgeomex](https://fdzul.github.io/rgeomex/)

## Manuales

1) [manual para la identificación de los hotspots en las localidades urbanas endémicas](https://fdzul.github.io/manual_hotspots/)

2) [Modelo Estratégico de Focalización del Dengue en áreas urbanas de México](https://fdzul.github.io/strategic_mod_den_targeting/)


## Instructores 

[Felipe Antonio Dzul Manzanilla](https://fdzul.github.io/web_site_fadm/)

[Fabian Correa Morales]()

[Luis Hernández-Herrera]()

[Pedro Santamaria]()

[Heron-Huerta]()





