---
title: "Análisis Espacial del Dengue"
author: "Felipe Antonio Dzul Manzanilla"
date: '2022: Last compiled `r Sys.Date()`'
output:
  xaringan::moon_reader:
    lib_dir: libs
    css: 
      - default
      - default-fonts
      - duke-blue
      - hygge-duke
      - libs/cc-fonts.css
      - libs/figure-captions.css
    nature:
      highlightStyle: github
      highlightLines: true
      countIncrementalSlides: false
---

```{r xaringan-fit-screen, echo=FALSE}
xaringanExtra::use_fit_screen()
```

```{r xaringanExtra, echo = FALSE}
xaringanExtra::use_progress_bar(color = "#0051BA", location = "top")
```

```{r xaringan-tachyons, echo=FALSE}
xaringanExtra::use_tachyons()
```

```{r share-again, echo=FALSE}
xaringanExtra::use_share_again()
```

```{r xaringan-logo, echo=FALSE}
xaringanExtra::use_logo(
  image_url = "https://www.gob.mx/cms/uploads/action_program/main_image/26942/post_post_portadavectores.gif",
  width = "110px",
  height = "228px",
  position = xaringanExtra::css_position(top = "1em", right = "1em")
)
```

```{r xaringan-panelset, echo=FALSE}
xaringanExtra::use_panelset()
```


### Ciclo de Vida del Programa de Prevención y Control del Dengue

```{r, dpi=300,echo=FALSE, fig.align ="center", out.height="100%",out.width = "100%"}
DiagrammeR::grViz("digraph {

  # graph definitions
  graph [layout = dot, rankdir = TB]
  
  # node definitions
  node [shape = circle, style = filled, color = grey,
  fixedsize = true, width = 2] 
  edge [color = grey, arrowhead = normal, arrowtail = dot]
  ###########
  prog_den [label = 'Programa de Dengue',  fillcolor =  'DodgerBlue', color = 'white', fontcolor = 'white']
  brote [label = 'Brote',  fillcolor = 'DarkOrange', color = 'white', fontcolor = 'black']
  cp [label = 'Control de Probables',  fillcolor = 'DarkOrange', color = 'white', fontcolor = 'black']
  node [shape = circle, style = filled, color = grey] 
 
  
  ovitraps [label = 'Ovitrampas',  fillcolor = 'DarkOrange', color = 'white', fontcolor = 'black']
  adult [label = 'Colecta de Adultos',  fillcolor = 'DarkOrange', color = 'white', fontcolor = 'black']
  enc_ver [label = 'Encuesta Verificación',  fillcolor = 'DarkOrange', color = 'white', fontcolor = 'black']
  plat [label = 'Plataforma',  fillcolor = 'DarkOrange', color = 'white', fontcolor = 'black']
  
  #########
  node [shape = rectangle, style = filled, color = grey, fixedsize = true, width = 2.5] 
  act [label = 'Casos Actuales',  fillcolor = 'DarkOrange', color = 'white', fontcolor = 'black']
 
  epi [label = 'Vigilancia Epidemiológica',  fillcolor = 'SeaGreen', color = 'white', fontcolor = 'white']
  ent [label = 'Vigilancia Entomológica',  fillcolor = 'SeaGreen', color = 'white', fontcolor = 'white']
 ind [label = 'Indicadores',  fillcolor = 'SeaGreen', color = 'white', fontcolor = 'white']
  ###################
  prog_den -> {epi, ent}[penwidth = 4]
  
  
  act -> {
  brote[arrowhead = crow, arrowtail = box, color = 'Maroon']
  cp[arrowhead = crow, arrowtail = box, color = 'Maroon']
  } -> plat[penwidth = 4]
  epi -> {act}[penwidth = 4]
  ent -> {adult, 
  ovitraps,
  enc_ver} -> plat[penwidth = 4]  
  plat -> ind[penwidth = 4]
  ind -> prog_den[penwidth = 4]
  #ind -> {enc_ver, ovitraps, adult, cl, irs, cp, brote}

 
 
 
  }", 
  height = 550)

```




---
### **Análisis Espacial de la Transmisión del Dengue**
<hr style="height:2px;border-width:0;color:#330019;background-color:#330019">

```{r, echo=FALSE, out.width='100%', fig.align='center'}
DiagrammeR::grViz("digraph {
                  # graph definitions
  graph [layout = dot, rankdir = TB]
  
  # node definitions
  node [shape = rectangle, 
  style = filled, 
  color = grey, 
  nodesep = .5,
  fixedsize = true, 
  width = 2.5] 
  
  # edge definition
  edge [color = grey, arrowhead = normal, arrowtail = dot]
  
  ##### epidemiological data
  
  epi [label = 'Vigilancia Epidemiológica',  fillcolor =  '#DB4437', color = 'white', fontcolor = 'white']
  data_historic [label = 'Datos Históricos',  fillcolor =  'gray', color = 'white', fontcolor = 'white']
  data_datos_actuales [label = 'Datos Actuales',  fillcolor =  'gray', color = 'white', fontcolor = 'white']
  data_acumulados [label = 'Datos Acumulados',  fillcolor =  'gray', color = 'white', fontcolor = 'white']
  data_trans_activa [label = 'Transmisión Activa',  fillcolor =  'gray', color = 'white', fontcolor = 'white']
  
  
  ##### Spatial Data
  
  areal [label = 'Areal Data',  fillcolor =  '#0F9D58', color = 'white', fontcolor = 'white']
  pp_data [label = 'Point Pattern Data',  fillcolor =  ' #0F9D58', color = 'white', fontcolor = 'white']
  
  
 
 # Análisis 
 hotspots [label = 'Hotspots Analysis',  fillcolor =  'orange', color = 'white', fontcolor = 'black']
 cadenas [label = 'Cadenas de Transmisión',  fillcolor =  'orange', color = 'white', fontcolor = 'black']
 cluster_ana [label = 'Cluster Analysis',  fillcolor =  'orange', color = 'white', fontcolor = 'black']
 lgcp [label = 'Spatial LGCP',  fillcolor =  'orange', color = 'white', fontcolor = 'black']
 
 
 # software
 
 geoda [label = 'Geoda',  fillcolor =  'DodgerBlue', color = 'white', fontcolor = 'white']
 cluster_s [label = 'ClusterSeer',  fillcolor =  'DodgerBlue', color = 'white', fontcolor = 'white']
 satscan [label = 'SatScan',  fillcolor =  'DodgerBlue', color = 'white', fontcolor = 'white']
 
 r_rstudio [label = 'R & RStudio',  fillcolor =  'DodgerBlue', color = 'white', fontcolor = 'white']

  denhotspot [label = 'denhotspots Package',  fillcolor =  'DodgerBlue', color = 'white', fontcolor = 'white'] 
 
 ##### define the relation
 
 epi -> {data_historic  data_datos_actuales}
 data_historic -> areal -> hotspots -> geoda
 data_datos_actuales -> {data_acumulados, data_trans_activa} -> pp_data -> {cadenas cluster_ana lgcp}
 cadenas -> cluster_s
 cluster_ana -> satscan
 
 {geoda cluster_s satscan lgcp} -> r_rstudio -> denhotspot
 
}")

```

---
### **Hotspots de la Transmisión del Dengue**
<hr style="height:2px;border-width:0;color:#330019;background-color:#330019">

.pull-left[
1. Bajar las bases de datos del **[SINAVE](https://www.sinave.gob.mx/)**.
2. Geocodificar las bases.
3. Bajar los shapefile del **[INEGI](https://www.inegi.org.mx/)**.
4. Seleccionar la localidad de interes y extraer los AGEBs.
5. Contar el número de casos por AGEB.
6. Cálcular el Z-score de los casos.
7. Generar la matriz de adjacencias.
8. Cálcular el estadístico espacial local Getis&Ord $\color{#2ECC40}G_{\color{#2ECC40}i}^{\color{#2ECC40}*}$.
9. Realizar la la corrección de Bonferroni.
10. Cálcular los hotspots.
11. Visualizar los hotspots.
]
.pull-right[
```{r, dpi=300,echo=FALSE, fig.align ="center", out.width = "100%"}
DiagrammeR::grViz("digraph {

  # graph definitions
  graph [layout = dot, rankdir = TB]
  
  # node definitions
  node [shape = rectangle, style = filled, color = grey] 
  
  # flowchart for hotspots
  sinave [label = 'SINAVE',  fillcolor = 'SeaGreen', color = 'white', fontcolor = 'white']
  denv [label = 'Bases de DENV',  fillcolor = 'SeaGreen', color = 'white', fontcolor = 'white']
  geocode [label = 'Geocodificación',  fillcolor = 'SeaGreen', color = 'white', fontcolor = 'white']
  cases_ageb [label = 'Casos por AGEBs']
  z_score [label = 'Z-score']
  gi [label = 'Estadístico Espacial Local (Gi*)']
  bonferroni [label = 'Corrección de Bonferroni']
  hotspots [label = 'Hotspots', style = filled, color = orange]
  
  # flow chart for inegi
  inegi [label = 'INEGI', fillcolor = 'DeepSkyBlue', color = 'white', fontcolor = 'black']
  loc [label = 'Localidades Shapefile', fillcolor = 'DeepSkyBlue', color = 'white', fontcolor = 'black']
  ageb [label = 'AGEB Shapefile', fillcolor = 'DeepSkyBlue', color = 'white', fontcolor = 'black']
  loc_esp [label = 'Localidad de Ínteres', fillcolor = 'DeepSkyBlue', color = 'white', fontcolor = 'black']
  ageb_esp [label = 'AGEBs de la Localidad de Ínteres', fillcolor = 'DeepSkyBlue', color = 'white', fontcolor = 'black']
  mat [label = 'Matriz de Adjacencias', fillcolor = 'DeepSkyBlue', color = 'white', fontcolor = 'black']
  
  # edge definitions with the node IDs
  edge [color = black]
  sinave -> denv -> geocode -> cases_ageb -> z_score -> gi -> bonferroni -> hotspots 
  inegi -> {ageb, loc}
  loc -> loc_esp -> ageb_esp
  ageb -> ageb_esp
  ageb_esp -> mat
  mat -> cases_ageb 
 
  }", 
  height = 550)

```
]

.tiny[.blue[.footnote[ Dzul-Manzanilla et al 2021]]]


---
### Estadístico Espacial Local $\color{#2ECC40}G_{\color{#2ECC40}i}^{\color{#2ECC40}*}$ (Hotspots)
<hr style="height:2px;border-width:0;color:#330019;background-color:#330019">

$$\color{#2ECC40}G_{\color{#2ECC40}i}^{\color{#2ECC40}*} = \frac{\color{#FF4136}\sum_{\color{#FF4136}j \color{#FF4136}= \color{#FF4136}1}^\color{#FF4136}{n} \color{#FF4136}w_{\color{#FF4136}i\color{#FF4136}j}\color{#FF4136}x_{\color{#FF4136}j}}
{\color{#0074D9}\sum_{\color{#0074D9}j \color{#0074D9}= \color{#0074D9}1}^{\color{#0074D9}n} \color{#0074D9}x_{\color{#0074D9}j}}$$

donde:
 
$\color{#FF4136}\sum_{\color{#FF4136}j \color{#FF4136}= \color{#FF4136}1}^\color{#FF4136}{n} \color{#FF4136}w_{\color{#FF4136}i\color{#FF4136}j}\color{#FF4136}x_{\color{#FF4136}j}$ el numerador, es la suma de los valores $x_{i}$ de la unidad espacial de interes con sus vecinos $x_{j}$ &
 
  

 
 $\frac{}{\color{#0074D9}\sum_{\color{#0074D9}j \color{#0074D9}= \color{#0074D9}1}^{\color{#0074D9}n} \color{#0074D9}x_{\color{#0074D9}j}}$ el denominador, es la suma de todos los valores $x$ en toda la localidad de interes.


### **Hotspots** 
son las áreas o las unidades espaciales con valores altos de $\color{#2ECC40}G_{\color{#2ECC40}i}^{\color{#2ECC40}*}$ y homogéneos de la unidad espaciales de interes $x_{ij}$. En otras palabras el estadístico espacial, identifica las unidades espaciales $x_{ij}$ con valores altos comparados con el valor promedio de todas la unidades espaciales en la localidad de interes.



.tiny[.blue[.footnote[Getis & Ord 1991; Ord & Getis 1995]]]

---
### **Cadenas de Transmisión Knox test**
<hr style="height:2px;border-width:0;color:#330019;background-color:#330019">

.pull-left[
1. Bajar las bases de datos del **[SINAVE](https://www.sinave.gob.mx/)**.
&nbsp;

2. Geocodificar las bases.
&nbsp;

3. Generar la base (onset y coordenadas).
&nbsp;

4. Aplicar el [**Knox test**]().
&nbsp;

5. Definir los [**Space-Time link**]().
&nbsp;

6. Visualizar [**Space-Time link**]().
]
.pull-right[
```{r, dpi=300,echo=FALSE, fig.align ="center", out.width = "100%"}
DiagrammeR::grViz("digraph {

  # graph definitions
  graph [layout = dot, rankdir = TB]
  
  # node definitions
  node [shape = rectangle, style = filled, color = grey] 
  
  
  
  # edge definition
  edge [color = grey, arrowhead = normal, arrowtail = dot]
  
  # flowchart for sinave
  sinave [label = 'SINAVE',  fillcolor = '#0F9D58', color = 'white', fontcolor = 'white']
  denv [label = 'Bases de DENV',  fillcolor = '#0F9D58', color = 'white', fontcolor = 'white']
  geocode [label = 'Geocodificación',  fillcolor = '#0F9D58', color = 'white', fontcolor = 'white']
 
  
  # knox
  base [label = 'Genera la base (onset-coordenadas)',  fillcolor =  'orange', color = 'white', fontcolor = 'black']
  
  knox [label = 'Knox test',  fillcolor =  'orange', color = 'white', fontcolor = 'black']
  
  time_link [label = 'Space-Time Link',  fillcolor =  'orange', color = 'white', fontcolor = 'black']
  
   vis [label = 'Visualización',  fillcolor =  'DodgerBlue', color = 'white', fontcolor = 'white'] 
  
  # edge definitions with the node IDs
  sinave -> denv -> geocode -> base -> knox -> time_link -> vis
  
   
 
  }", 
  height = 550)

```
]

.tiny[.blue[.footnote[]]]

---
### **Cadenas de Transmisión Knox test**
<hr style="height:2px;border-width:0;color:#330019;background-color:#330019">

$$\color{Orange}{Knox} = \frac{1}{2} \sum_{i=1}^{n}  \sum_{i=1}^{n} \color{Green}{S_{ij}} \color{red}{T_{ij}}$$
donde:

$\color{Green}{S_{ij}}$ = 1 si el caso $( i\ne j)$ & la $d_{ij} \le \delta^s$ (metros = 400), de lo contrario 0.

$\color{red}{T_{ij}}$ = 1 si el caso $( i\ne j)$ & la $d_{ij} \le \delta^t$ (dÍas = 20), de los contrario 0.

**Hipotesis Nula** las distancias temporales entre pares de casos son independientes de las distancias espaciales.

**Hipotesis Alternativa** existe dependencia de las distancias espaciales y temporales entre los pares de casos (existen cadenas de transmisión).


```{r echo=FALSE,dpi=300,warning=FALSE, fig.align ="center", out.width = "100%",fig.cap = "Tabla de contingencia de knox test"}
x <- data.frame("Close" = c("$0_{1}$", "$0_{3}$", "$S_{3}$"),
                "Not close" = c("$0_{2}$", "$0_{4}$", "$S_{4}$"),
                "Total" = c("$S_{1}$", "$S_{2}$", "$N$"))
row.names(x) <- c("Close in Space", "Not close in Space", "Total")
kableExtra::kbl(x, align = "c") |>
    kableExtra::kable_paper("striped", full_width = F) |>
    kableExtra::add_header_above(c(" " = 1, "Time" = 3)) |>
    kableExtra::pack_rows("",3, 3)

```


.tiny[.blue[.footnote[Viet et al 2015]]]

