---
title: "Instalación de Paquetes en R"
author: "Felipe Antonio Dzul Manzanilla"
date: '2022: Last compiled `r Sys.Date()`'
output:
  xaringan::moon_reader:
    lib_dir: libs
    css: 
      - default
      - default-fonts
      - duke-blue
      - hygge-duke
      - libs/cc-fonts.css
      - libs/figure-captions.css
    nature:
      highlightStyle: github
      highlightLines: true
      countIncrementalSlides: false
---

class: left, top

```{r xaringan-fit-screen, echo=FALSE}
xaringanExtra::use_fit_screen()
```

```{r xaringanExtra, echo = FALSE}
xaringanExtra::use_progress_bar(color = "#0051BA", location = "top")
```

```{r xaringan-tachyons, echo=FALSE}
xaringanExtra::use_tachyons()
```

```{r share-again, echo=FALSE}
xaringanExtra::use_share_again()
```

```{r xaringan-logo, echo=FALSE}
xaringanExtra::use_logo(
  image_url = "https://www.ssaver.gob.mx/wp-content/uploads/2021/04/cropped-logoencabezado6abr2.jpg",
  width = "310px",
  height = "428px",
  position = xaringanExtra::css_position(top = "1em", right = "1em")
)
```


# **Temas**
<hr style="height:2px;border-width:0;color:#330019;background-color:#330019">

- Instalación de R.
&nbsp;

- Instalación de RStudio.
&nbsp;

- Instalación de paquetes en CRAN.
&nbsp;

- Instalación de paquetes en github.
&nbsp;

- Instalación de paquetes tar.gz
&nbsp;

- Instalación de paquetes para el análisis espacial y análisis espacio temporal.
&nbsp;

- Instalación de paquetes desarrollados por el departamento.

---
# **CRAN**
<hr style="height:2px;border-width:0;color:#330019;background-color:#330019">


[CRAN The Comprehensive R Archive Network](https://cran.r-project.org/)

[https://cran.r-project.org/](https://cran.r-project.org/)


En la consola de R o RStudio se corre el siguiente comando para
para instalar el paquete:

Para un paquete.
```{r, echo=TRUE, warning=FALSE, message=FALSE, error=FALSE}
#install.packages("ggplot2")
```

Para varios paquetes.
```{r, echo=TRUE}
#install.packages(c("ggplot2", "sf", "tmap"))
#library(ggplot2)
```

Con el siguiente comando se puede verificar que se instalo correctamente.

```{r, echo=TRUE, warning=FALSE, message=FALSE, error=FALSE}
library(ggplot2)
```



---
# **github**
<hr style="height:2px;border-width:0;color:#330019;background-color:#330019">


[github](https://github.com/)

[https://github.com/](https://github.com/)


Para instalar paquetes alojados en [github](https://github.com/) primero se debe instalar uno de los siguientes paquetes:

Instalación de devtools
```{r, echo=TRUE, warning=FALSE, message=FALSE, error=FALSE}
#install.packages("devtools")
```

Instalación de remotes
```{r, echo=TRUE, warning=FALSE, message=FALSE, error=FALSE}
#install.packages("remotes")
```

& a continuacion correr el siguiente comando.

```{r, echo=TRUE, warning=FALSE, message=FALSE, error=FALSE}
devtools::install_github("fdzul/dendata")

```


---
# **tar.gz** & **Archivos binarios**
<hr style="height:2px;border-width:0;color:#330019;background-color:#330019">


Para instalar los paquetes desde los archivos **tar.gz** se corre el siguiente comando:

```{r, echo=TRUE, warning=FALSE, message=FALSE, error=FALSE}
install.packages("C:/Users/felip/Downloads/ggplot2_3.3.5.tar.gz",
                 repos = NULL, 
                 type = "source")
```

Para archivos binarios en WINOS (zip)

```{r, echo=TRUE, warning=FALSE, message=FALSE, error=FALSE}
install.packages("C:/Users/felip/Downloads/ggplot2_3.3.5.zip", 
                 repos = NULL, 
                 type = "win.binary")
```

Para archivos binarios en MACOS (tgz)

```{r, echo=TRUE, warning=FALSE, message=FALSE, error=FALSE}
 install.packages("C:/Users/felip/Downloads/ggplot2_3.3.5.tgz", 
                 repos = NULL, 
                 type = "source")
```


---
# **Paquetes para el análisis espacial**
<hr style="height:2px;border-width:0;color:#330019;background-color:#330019">

Primero se debe entrar a la página de [CRAN task view](https://cran.r-project.org/web/views/)


Instalación de ctv (CRAN task View)
```{r, echo=TRUE, warning=FALSE, message=FALSE, error=FALSE}
#install.packages("ctv")
```

Instalar todos los paquetes para el análisis espacial
```{r, echo=TRUE, warning=FALSE, message=FALSE, error=FALSE}
# ctv::install.views("Spatial")
```

Instalar todos los paquetes para el análisis espacio-temporal
```{r, echo=TRUE, warning=FALSE, message=FALSE, error=FALSE}
# ctv::install.views("SpatioTemporal")
```


---
# **Paquetes de Vectores**
<hr style="height:2px;border-width:0;color:#330019;background-color:#330019">

El Departamento de Prevención y Control de Enfermedades Transmitidas por Vector de la Secretaría de Salud de Veracruz ha desarrollado en colaboración con el CENAPRECE e InDRE, los siguientes paquetes:

   1) [denhotspots](https://fdzul.github.io/denhotspots/)
   
   2) [deneggs](https://fdzul.github.io/deneggs/)
   
   3) [boldenr](https://fdzul.github.io/boldenr/)
   
   4) [rgeomex](https://fdzul.github.io/rgeomex/)
   
Primero hay que instalar otros paquetes de R y otros software (SatScan).

--- 
# **Instalacion de otro paquetes y sofwarte**
<hr style="height:2px;border-width:0;color:#330019;background-color:#330019">

[SaTScan™](https://www.satscan.org/)

```{r, warning=FALSE, message=FALSE, error=FALSE}
#install.packages("rsatscan")
```


```{r, warning=FALSE, message=FALSE, error=FALSE}
devtools::install_github("thanhleviet/knox")
```

```{r, warning=FALSE, message=FALSE, error=FALSE}
devtools::install_github("davidsjoberg/similiars", )
```


---
# **Instalación**
<hr style="height:2px;border-width:0;color:#330019;background-color:#330019">

[denhotspots](https://fdzul.github.io/denhotspots/)
 
```{r, warning=FALSE, message=FALSE, error=FALSE}
devtools::install_github("fdzul/denhotspots")
```

[rgeomex](https://fdzul.github.io/rgeomex/)

```{r, warning=FALSE, message=FALSE, error=FALSE}
devtools::install_github("fdzul/rgeomex")
```


[boldenr](https://fdzul.github.io/boldenr/)

```{r, warning=FALSE, message=FALSE, error=FALSE}
devtools::install_github("fdzul/boldenr")
```

---
# **Instalación del paquete deneggs**
<hr style="height:2px;border-width:0;color:#330019;background-color:#330019">

   1) Instalar  

---

# Thanks!

&nbsp;

- ***Bio*** : https://fdzul.github.io/web_site_fadm/

- ***email***       :     felipe.dzul.m@gmail.com

- ***celular***     :     228 229 3419

- ***slides***:     https://animated-longma-729cee.netlify.app/talks/pkg_intallation/#1




.footnote[La presentación fue creada via [**xaringan**](https://github.com/yihui/xaringan),
[**revealjs**](https://revealjs.com/),
[remark.js](https://remarkjs.com), [**knitr**](http://yihui.name/knitr),
& [R Markdown](https://rmarkdown.rstudio.com) en [R]() & [RStudio](2.R_Scripts/libs/rstudio_leaflet/rstudio_leaflet.css).]

