---
title: "Hotspots de la Transmisión de Dengue"
author: "Felipe Antonio Dzul Manzanilla"
date: '2022: Last compiled `r Sys.Date()`'
output:
  xaringan::moon_reader:
    lib_dir: libs
    css: 
      - default
      - default-fonts
      - duke-blue
      - hygge-duke
      - libs/cc-fonts.css
      - libs/figure-captions.css
    nature:
      highlightStyle: github
      highlightLines: true
      countIncrementalSlides: false
---

class: left, top

```{r xaringan-fit-screen, echo=FALSE}
xaringanExtra::use_fit_screen()
```

```{r xaringanExtra, echo = FALSE}
xaringanExtra::use_progress_bar(color = "#0051BA", location = "top")
```

```{r xaringan-tachyons, echo=FALSE}
xaringanExtra::use_tachyons()
```

```{r share-again, echo=FALSE}
xaringanExtra::use_share_again()
```

```{r xaringan-logo, echo=FALSE}
xaringanExtra::use_logo(
  image_url = "https://www.ssaver.gob.mx/wp-content/uploads/2021/04/cropped-logoencabezado6abr2.jpg",
  width = "310px",
  height = "428px",
  position = xaringanExtra::css_position(top = "1em", right = "1em")
)
```

## **Análisis espacial del dengue**
<hr style="height:2px;border-width:0;color:#330019;background-color:#330019">

```{r, echo=FALSE, out.width='100%', fig.align='center'}
DiagrammeR::grViz("digraph {
                  # graph definitions
  graph [layout = dot, rankdir = TB]
  
  # node definitions
  node [shape = rectangle, 
  style = filled, 
  color = grey, 
  nodesep = .5,
  fixedsize = true, 
  width = 2.5] 
  
  # edge definition
  edge [color = grey, arrowhead = normal, arrowtail = dot]
  
  ##### epidemiological data
  
  epi [label = 'Vigilancia Epidemiológica',  fillcolor =  'gray', color = 'white', fontcolor = 'white']
  data_historic [label = 'Datos Históricos',  fillcolor =  'gray', color = 'white', fontcolor = 'white']
  data_datos_actuales [label = 'Datos Actuales',  fillcolor =  'gray', color = 'white', fontcolor = 'white']
  data_acumulados [label = 'Datos Acumulados',  fillcolor =  'gray', color = 'white', fontcolor = 'white']
  data_trans_activa [label = 'Transmisión Activa',  fillcolor =  'gray', color = 'white', fontcolor = 'white']
  
  
  ##### Spatial Data
  
  areal [label = 'Areal Data',  fillcolor =  '#0F9D58', color = 'white', fontcolor = 'white']
  pp_data [label = 'Point Pattern Data',  fillcolor =  ' #0F9D58', color = 'white', fontcolor = 'white']
  
  
 
 # Análisis 
 hotspots [label = 'Hotspots Analysis',  fillcolor =  'orange', color = 'white', fontcolor = 'black']
 cadenas [label = 'Cadenas de Transmisión',  fillcolor =  'orange', color = 'white', fontcolor = 'black']
 cluster_ana [label = 'Cluster Analysis',  fillcolor =  'orange', color = 'white', fontcolor = 'black']
 
 
 # software
 
 geoda [label = 'Geoda',  fillcolor =  'DodgerBlue', color = 'white', fontcolor = 'white']
 cluster_s [label = 'ClusterSeer',  fillcolor =  'DodgerBlue', color = 'white', fontcolor = 'white']
 satscan [label = 'SatScan',  fillcolor =  'DodgerBlue', color = 'white', fontcolor = 'white']
 
 r_rstudio [label = 'R & RStudio',  fillcolor =  'DodgerBlue', color = 'white', fontcolor = 'white']

  denhotspot [label = 'denhotspots Package',  fillcolor =  'DodgerBlue', color = 'white', fontcolor = 'white'] 
 
 ##### define the relation
 
 epi -> {data_historic  data_datos_actuales}
 data_historic -> areal -> hotspots -> geoda
 data_datos_actuales -> {data_acumulados, data_trans_activa} -> pp_data -> {cadenas cluster_ana}
 cadenas -> cluster_s
 cluster_ana -> satscan
 
 {geoda cluster_s, satscan} -> r_rstudio -> denhotspot
 
}")

```

---
# **Hotspots de la Transmisión de Dengue**
<hr style="height:2px;border-width:0;color:#330019;background-color:#330019">

.pull-left[
1. Bajar las bases de datos del **[SINAVE](https://www.sinave.gob.mx/)**.
2. Geocodificar las bases.
3. Bajar los shapefile del **[INEGI](https://www.inegi.org.mx/)**.
4. Seleccionar la localidad de interes y extraer los AGEBs.
5. Contar el número de casos por AGEB.
6. Cálcular el Z-score de los casos.
7. Generar la matriz de adjacencias.
8. Cálcular el estadístico espacial local Getis&Ord $\color{#2ECC40}G_{\color{#2ECC40}i}^{\color{#2ECC40}*}$.
9. Realizar la la corrección de Bonferroni.
10. Cálcular los hotspots.
11. Visualizar los hotspots.
]
.pull-right[
```{r, dpi=300,echo=FALSE, fig.align ="center", out.width = "100%"}
DiagrammeR::grViz("digraph {

  # graph definitions
  graph [layout = dot, rankdir = TB]
  
  # node definitions
  node [shape = rectangle, style = filled, color = grey] 
  
  # flowchart for hotspots
  sinave [label = 'SINAVE',  fillcolor = 'SeaGreen', color = 'white', fontcolor = 'white']
  denv [label = 'Bases de DENV',  fillcolor = 'SeaGreen', color = 'white', fontcolor = 'white']
  geocode [label = 'Geocodificación',  fillcolor = 'SeaGreen', color = 'white', fontcolor = 'white']
  cases_ageb [label = 'Casos por AGEBs']
  z_score [label = 'Z-score']
  gi [label = 'Estadístico Espacial Local (Gi*)']
  bonferroni [label = 'Corrección de Bonferroni']
  hotspots [label = 'Hotspots', style = filled, color = orange]
  
  # flow chart for inegi
  inegi [label = 'INEGI', fillcolor = 'DeepSkyBlue', color = 'white', fontcolor = 'black']
  loc [label = 'Localidades Shapefile', fillcolor = 'DeepSkyBlue', color = 'white', fontcolor = 'black']
  ageb [label = 'AGEB Shapefile', fillcolor = 'DeepSkyBlue', color = 'white', fontcolor = 'black']
  loc_esp [label = 'Localidad de Ínteres', fillcolor = 'DeepSkyBlue', color = 'white', fontcolor = 'black']
  ageb_esp [label = 'AGEBs de la Localidad de Ínteres', fillcolor = 'DeepSkyBlue', color = 'white', fontcolor = 'black']
  mat [label = 'Matriz de Adjacencias', fillcolor = 'DeepSkyBlue', color = 'white', fontcolor = 'black']
  
  # edge definitions with the node IDs
  edge [color = black]
  sinave -> denv -> geocode -> cases_ageb -> z_score -> gi -> bonferroni -> hotspots 
  inegi -> {ageb, loc}
  loc -> loc_esp -> ageb_esp
  ageb -> ageb_esp
  ageb_esp -> mat
  mat -> cases_ageb 
 
  }", 
  height = 550)

```
]

---
# **temas**

<hr style="height:2px;border-width:0;color:#330019;background-color:#330019">

- Geocodificación en [bachgeo](https://es.batchgeo.com/).

- Geododificación en [R](https://cran.r-project.org/).

- Extraer la localidad del [INEGI](https://www.inegi.org.mx/temas/mg/#Descargas).

- Contar los casos por polygono.

- Aplicar el estadístico espacial local $G^*$.

- Visualizar los hotspots.


---
# Thanks!

&nbsp;

- ***Bio*** : https://fdzul.github.io/web_site_fadm/

- ***email***       :     [felipe.dzul.m@gmail.com]()

- ***celular***     :     [228 229 3419]()

- ***slides***:     https://animated-longma-729cee.netlify.app/talks/hotspots_cases/#1




.footnote[La presentación fue creada via [**xaringan**](https://github.com/yihui/xaringan),
[**revealjs**](https://revealjs.com/),
[remark.js](https://remarkjs.com), [**knitr**](http://yihui.name/knitr),
& [R Markdown](https://rmarkdown.rstudio.com) en [R]() & [RStudio](2.R_Scripts/libs/rstudio_leaflet/rstudio_leaflet.css).]
