---
title: "Hotspots de la Transmisión de Dengue"
author: "Felipe Antonio Dzul Manzanilla"
date: '2022: Last compiled `r Sys.Date()`'
output:
  xaringan::moon_reader:
    lib_dir: libs
    css: 
      - default
      - default-fonts
      - duke-blue
      - hygge-duke
      - libs/cc-fonts.css
      - libs/figure-captions.css
    nature:
      highlightStyle: github
      highlightLines: true
      countIncrementalSlides: false
---

class: left, top

```{r xaringan-fit-screen, echo=FALSE}
xaringanExtra::use_fit_screen()
```

```{r xaringanExtra, echo = FALSE}
xaringanExtra::use_progress_bar(color = "#0051BA", location = "top")
```

```{r xaringan-tachyons, echo=FALSE}
xaringanExtra::use_tachyons()
```

```{r share-again, echo=FALSE}
xaringanExtra::use_share_again()
```

```{r xaringan-logo, echo=FALSE}
xaringanExtra::use_logo(
  image_url = "https://www.ssaver.gob.mx/wp-content/uploads/2021/04/cropped-logoencabezado6abr2.jpg",
  width = "310px",
  height = "428px",
  position = xaringanExtra::css_position(top = "1em", right = "1em")
)
```

## **Análisis espacial del dengue**
<hr style="height:2px;border-width:0;color:#330019;background-color:#330019">


```{r ,echo=FALSE, out.width='100%', fig.align='center'}
DiagrammeR::grViz("digraph {
                  # graph definitions
  graph [layout = dot, rankdir = TB]
  
  # node definitions
  node [shape = rectangle, 
  style = filled, 
  color = grey, 
  nodesep = .5,
  fixedsize = true, 
  width = 2] 
  
    
}")
```


---

# **temas**

<hr style="height:2px;border-width:0;color:#330019;background-color:#330019">

- Geocodificación en [bachgeo](https://es.batchgeo.com/).

- Geododificación en [R](https://cran.r-project.org/).

- Extraer la localidad del [INEGI](https://www.inegi.org.mx/temas/mg/#Descargas).

- Contar los casos por polygono.

- Aplicar el estadístico espacial local $G^*$.

- Visualizar los hotspots.


---
# Thanks!

&nbsp;

- ***Bio*** : https://fdzul.github.io/web_site_fadm/

- ***email***       :     [felipe.dzul.m@gmail.com]()

- ***celular***     :     [228 229 3419]()

- ***slides***:     https://animated-longma-729cee.netlify.app/talks/hotspots_cases/#1




.footnote[La presentación fue creada via [**xaringan**](https://github.com/yihui/xaringan),
[**revealjs**](https://revealjs.com/),
[remark.js](https://remarkjs.com), [**knitr**](http://yihui.name/knitr),
& [R Markdown](https://rmarkdown.rstudio.com) en [R]() & [RStudio](2.R_Scripts/libs/rstudio_leaflet/rstudio_leaflet.css).]
